臺灣桃園地方法院民事判決
111年度訴字第1246號
原      告  梁修同  

訴訟代理人  梁信鉅  
被      告  梁忠清  
            梁忠政  
            梁忠銘  
            梁玉琴  
            梁戴麗玉
            梁敬偉  
            梁庭維  
            梁愛敏  
            梁愛翎  
兼
上九人共同
訴訟代理人  梁育慈  

被      告  李梁玉香

上列當事人間請求分割共有物事件，於民國111年11月11日言詞
辯論終結，本院判決如下：
    主      文
本院提存所如附表一所示提存事件之提存金合計新臺幣壹佰參拾
肆萬伍仟壹佰柒拾肆元及提存期間之利息，由兩造按附表二「應
繼分比例」欄所示比例分配。
訴訟費用由兩造按附表二「應繼分比例」欄所示比例負擔。
　　事實及理由
一、被告李梁玉香經合法通知，未於言詞辯論期日到場，核無民
    事訴訟法第386條各款所列情形，爰依民事訴訟法第385條第
    1項前段之規定，准原告之聲請，由其一造辯論而為判決。
二、原告起訴主張：原告、被告梁忠清、梁忠政、梁忠銘、梁玉
    琴、梁育慈、李梁玉香及訴外人梁許鬧妹、梁修焃為梁景汴
    之繼承人，梁景汴於民國92年間死亡，被告梁忠政及訴外人
    梁修焃即抛棄繼承。梁景汴遺有坐落桃園市觀音鄉大湖段及
    同市區忠愛段等土地（下稱系爭土地），系爭土地尚未分割
    ，即經其他土地共有人依土地法第34條之1規定出售，因系
    爭土地交易當時同意出售之人數未過半，故土地買受人將應
    由梁景汴之繼承人取得之土地出售價金扣除土地增值稅及規
    費後，分別於101、102年間陸續向本院提存所以附表一所示
    提存事件提存買賣價金(下稱系爭提存金)。嗣訴外人梁許鬧
    妹於106年10月15日死亡，由原告、被告梁忠清、梁忠政、
    梁忠銘、梁玉琴、梁育慈、李梁玉香及訴外人梁修焃繼承，
    而訴外人梁修焃於107年5月28日死亡，則由被告梁戴麗玉、
    梁敬偉、梁庭維、梁愛敏、梁愛翎繼承，是兩造就系爭提存
    金之應繼分即如附表二「應繼分比例」欄所示。而系爭提存
    金為兩造公同共有，須由兩造共同領取，然因被告李梁玉香
    不同意，致兩造迄今均未能領取系爭提存金。然兩造就系爭
    提存金並無不分割之協議，亦無因法律規定不能分割之情形
    存在，為避免逾受取期限，爰依法請求按如附表二應繼分比
    例欄所示比例分割系爭提存金等語。並聲明：如主文第1項
    所示。
三、被告則以：
㈠、梁忠清、梁忠政、梁忠銘、梁玉琴、梁戴麗玉、梁敬偉、梁
    庭維、梁愛敏、梁愛翎、梁育慈：同意原告之情求，分配比
    例依據每個共有人因為繼承所取得的權利比例來計算。
㈡、被告李梁玉香未於言詞辯論期日到場，亦未提出書狀作何聲
    明或陳述。
四、得心證之理由：
㈠、原告上開主張，業據提出本院如附表一所示提存事件之提存
    通知書、提存書、繼承系統表、戶籍謄本、本院家事法庭97
    年1月14日桃院木家春97年度行政字第8號函等件為證（見本
    院卷第11至82、95至179、185、187、189、243、245、277
    頁），並經本院職權調取如附表一所示各提存事件卷宗核閱
    無訛，自堪信原告上開主張為真實。
㈡、按公同共有物分割之方法，除法律另有規定外，準用關於共
    有物分割之規定；共有物之分割，依共有人協議之方法行之
    。分割之方法不能協議決定，或於協議決定後因消滅時效完
    成經共有人拒絕履行者，法院得因任何共有人之請求，命為
    下列之分配：一、以原物分配於各共有人。但各共有人均受
    原物之分配顯有困難者，得將原物分配於部分共有人。二、
    原物分配顯有困難時，得變賣共有物，以價金分配於各共有
    人；或以原物之一部分分配於各共有人，他部分變賣，以價
    金分配於各共有人，民法第830條第2項、第824條第1項、第
    2項分別定有明文。再遺產繼承人，除配偶外，依左列順序
    定之：「一、直系血親卑親屬。」；前條所定第一順序之繼
    承人，以親等近者為先；同一順序之繼承人有數人時，按人
    數平均繼承。再者，繼承人有數人時，在分割遺產前，各繼
    承人對於遺產全部為公同共有。且繼承人得隨時請求分割遺
    產，但法律另有規定或契約另有訂定者，不在此限，民法第
    1138條第1款、第1139條、第1141條前段、第1151條、第116
    4條分別定有明文。
㈢、兩造為被繼承人梁景汴之全體繼承人，系爭提存金應由兩造
    繼承，兩造之應繼分各如附表二之「應繼分比例欄」所示，
    又兩造對於系爭提存金並無約定不為分割，且依法令或物之
    使用目的並無不能分割之情形，兩造復未能協議分割，並經
    原告及到庭被告表示同意分割之意，是原告請求分割系爭提
    存金，自屬有據。本院審酌提存金性質係可分，以原物分割
    並無困難，且到庭被告對於原告提出之分割方式均表示同意
    ，從而，原告依據上開規定，訴請將系爭提存金按附表二應
    繼分欄所示比例分割，符合兩造之應有部分比例，而屬適當
    ，爰採為本件之分割方法。
五、末按訴訟費用，由敗訴之當事人負擔；因共有物分割、經界
    或其他性質上類似之事件涉訟，由敗訴當事人負擔訴訟費用
    顯失公平者，法院得酌量情形，命勝訴之當事人負擔其一部
    ，民事訴訟法第78條、第80條之1，分別定有明文。查本件
    乃因共有物分割涉訟，原、被告間本可互換地位，本質上並
    無訟爭性，而係由本院斟酌何種分割方案較能增進共有物之
    經濟效益，並兼顧兩造之利益，是原告提起本件訴訟雖依法
    有據，惟被告應訴乃因訴訟性質所不得不然，且分割結果對
    於兩造均屬有利，由敗訴之被告負擔訴訟費用顯有失公平之
    處，自應由兩造按原應有部分之比例分擔較為公允，爰判決
    如主文第2項所示。
六、綜上所述，系爭提存金並非不能分割，共有人間亦無不能分
    割之約定，然迄未能協議分割，原告本於共有人之地位，提
    起本件訴訟訴請裁判分割，即屬正當，爰判決如主文第1項
    所示。
七、訴訟費用負擔之依據：民事訴訟法第80條之1。
中　　華　　民　　國　　111 　年　　11　　月　　30　　日
                  民事第三庭    法　官　張世聰
正本係照原本作成。　　　　　　　　
如對本判決上訴，須於判決送達後 20 日內向本院提出上訴狀。
如委任律師提起上訴者，應一併繳納上訴審裁判費。
中　　華　　民　　國　　111 　年　　11　　月　　30　　日
                                書記官  張詠昕
附表一：　
編號 本院提存事件案號 提存金（新臺幣） 1 101年度存字第1071號 892,716元 2 101年度存字第1072號 10,986元 3 101年度存字第1073號 21,475元 4 102年度存字第283號 24,956元 5 102年度存字第284號 18,906元 6 102年度存字第285號 42,905元 7 102年度存字第286號 21,906元 8 102年度存字第287號 35,796元 9 102年度存字第288號 12,604元 10 102年度存字第289號 21,175元 11 102年度存字第290號 23,948元 12 102年度存字第291號 50,921元 13 102年度存字第292號 50,417元 14 102年度存字第293號 50,417元 15 102年度存字第294號 61,130元 16 102年度存字第295號 4,916元  合計金額 134萬5,174元 
　　　　　　　　　　　　　　
附表二
編號 繼承人 應繼分比例 1 梁修同 280分之45 2 梁忠清 280分之45 3 梁忠政 280分之5 4 梁忠銘 280分之45 5 梁育慈 280分之45 6 李梁玉香 280分之45 7 梁玉琴 280分之45 8 梁戴麗玉 280分之1 9 梁敬偉 280分之1 10 梁庭維 280分之1 11 梁愛翎 280分之1 12 梁愛敏 280分之1